# 非同一控制下合并资产集中度高企业会计处理

提问人：zhongxudon 时间：2022-03-05 19:02:30
陈总，您好，请教两个问题。
第一问题：A公司持有B公司49%股权，长期股权投资账面价值为 49 万元，B公司账面净资产为 100 万元，B公司系一房地产企业，目前B公司项目已全部完工，账面主要资产为存货（房产），账面价值 100 万元。 2021 年A公司收购B公司另51%的股权，评估基准日为 2021 年 3 月 31 日，并购日为 2021 年 9 月 30 日，存货（房产）评估增值 100 万元，B公司评估后净资产为 200 万元，A公司溢价 8 万元收购，支付了收购对价 110 万元，假设过渡期无任何损益，请问下列处理是否正确：
由于B公司总资产的公允价值全部是由存货（房产）产生，判断B公司资产集中度高，故该非同一控制下企业合并不构成业务，B公司公允报表不确认递延所得税负债。
1 、B公司公允报表调整分录为：
借：存货（房产） 100 万元
贷：资本公积 100 万元
2 、A公司原49%长期股权投资账面价值由 49 万元调整为公允价值 98 万元
借：长期股权投资 49 万元
贷：投资收益 49 万元
3 、A公司合并抵销分录
借：B公司净资产 200 万元
存货 8 万元
贷：长期股权投资 208 万元
请问： 1 、收购资产集中度非常高的企业的部分股权形成非同一控制下企业合并，对原持有49%的长期股权投资调整为公允价值是否正确。 2 、如A公司原持有的49%长期股权投资需调整为公允价值，是按B公司公允报表账面净资产调整，还是按收购51%股权时支付对价 110 万计算调整。 3 、合并中调整B公司公允报表时不确认递延所得税负债是否正确。 4 、A公司合并抵销差额不计入商誉，溢价计入存货（房产），导致存货（房产）价值高于评估值是否正确。
第二问题：A公司持有B公司49%股权，长期股权投资账面价值为 49 万元，B公司账面净资产为 100 万元，B公司系一房地产企业，目前项目已全部完工，账面主要资产为存货（房产），账面价值 100 万元。 2021 年A公司收购B公司另51%的股权，评估基准日为 2021 年 3 月 31 日，并购日为 2021 年 9 月 30 日，存货（房产）评估增值 100 万元，B公司评估后净资产为 200 万元，过渡期B公司长期借款产生财务费用 30 万元，协议约定过渡期损益归A公司所有，A公司支付了收购对价 102 万元，请问下列处理是否正确：
1 、B公司公允报表调整分录为：
借：存货（房产） 100 万元
贷：资本公积 100 万元
2 、A公司原49%长期股权投资账面价值由 49 万元调整为公允价值 98 万元
借：长期股权投资 49 万元
贷：投资收益 49 万元
3 、A公司合并抵销分录
借：B公司净资产 170 万元
存货 30 万元
贷：长期股权投资 200 万元
请问：由于过渡期产生费用导致并购日B公司净资产减少 30 万元，合并抵销分录产生 30 万元差额，由于B公司集中度高，合并不产生商誉，计入存货（房产）价值中，相当于在合并层面把B公司的财务费用资本化了，这种处理是否正确。
非常感谢！！

回答人：chenyiwei
1 、此类收购并不是企业合并，而是不构成业务的资产购买。相应地，将其原持有的股权调整为公允价值是不恰当的。在合并报表层面，因为不是企业合并，所以在购买日不确认商誉和递延所得税，全部增值均归入被收购方所持有的核心资产（房地产开发项目）的初始计量金额。
2 、购买日因承担过渡期亏损导致的“财务费用资本化”在合并报表层面是合理的结果，但要关注由此导致的存货价值增加对应的减值风险。

提问人：MPACC10 时间：2022-04-20 23:57:24
请教陈老师：
公募REITS收购项目公司股权价格通常按照未来收益法计算的评估价值，那么此类收购如何判断是否构成业务？包括如何以上情景理解及应用准则解释 13 号以下描述“如果购买方取得的总资产的公允价值几乎相当于其中某一单独可辨认资产或一组类似可辨认资产的公允价值的，则该组合通过集中度测试，应判断为不构成业务”

回答人：chenyiwei
一般按集中度测试，直接认定不构成业务。